【裁判字號】    97,交聲,501
【裁判日期】    970611
【裁判案由】    違反道路交通管理處罰條例聲明異議
【裁判全文】
臺灣士林地方法院交通事件裁定        97年度交聲字第501 號
原處分機關  臺北市交通事件裁決所
異  議  人
即受處分人  甲○○
上列異議人即受處分人因違反道路交通管理處罰條例案件，對於
臺北市交通事件裁決所中華民國97年3 月17日所為之處分（原處
分案號：北市裁三字第裁22-A00000000號）聲明異議，本院裁定
如下：
    主  文
原處分撤銷。
甲○○汽車駕駛人行車速度，超過規定之最高時速，處罰鍰新臺
幣壹仟陸佰元，並記違規點數壹點。
    理  由
一、按汽車駕駛人，行車速度，超過規定之最高時速，或低於規
    定之最低時速，除有第43條第1 項第2 款情形外，處新臺幣
     (以下同）1,200 元以上2,400 元以下罰鍰，並記違規點數
    1 點。汽車駕駛人之行為經以科學儀器取得證據資料證明其
    行為違規者，得逕行舉發，而逕行舉發，以汽車所有人為被
    通知人製單舉發，對於行車速度超過規定之最高速限或低於
    規定之最低速限之違規行為，採用固定或非固定式科學儀器
    取得證據資料證明者，於一般道路須至少於100 公尺，於高
    速公路、快速公路須至少於300 公尺前，明顯標示之，道路
    交通管理處罰條例第40條、第63條第1 項第1 款、第7 條之
    2 第1 項第7 款及第3 項分別定有明文。
二、原處分意旨略以：異議人即受處分人甲○○於民國96年1 月
    8 日凌晨1 時28分許，駕駛車牌號碼7K-0293 號自用小客車
    ，以時速69公里行駛在速限為時速50公里之臺北市○○○路
    ○段南向北車道，經臺北市政府警察局交通警察大隊大同分
    局交通分隊以北市警交大字第A00000000 號通知單逕行舉發
    超「限速50公里，經測時速69公里，超速19公里，未滿20公
    里」違規，依道路交通管理處罰條例第40條，處罰鍰新臺幣
    1,600 元整等語。
三、異議意旨略以：異議人即受處分人甲○○於97年1 月18日凌
    晨1 時28分許，駕駛車牌號碼7K-0293 號自用小客車，於環
    河北路一段（南向北）處，因超速遭臺北市交通警察大隊大
    同分局測速照相拍照致違規乙案，異議人不服舉發，理由為
    ：（一）依道路交通管理處罰條例第7 條之2 第3 款規定「
    採用固定式或非固定式科學儀器取得證據資料證明者，於高
    速公路、快速公路須至少於300 公尺前，明顯標示之」，本
    案件發生之路段為快速公路，且測速地點與警示標誌僅相距
    100 公尺，已明顯違反該法律之規定，故本行政處分違法應
    予撤銷。（二）公務員執行勤務行使公權力時亦應遵守程序
    正義以保障人民之權利與義務，交通案件之取締目的係為維
    護交通秩序之公共利益，非以處罰人民為目的，本案員警於
    使用測速照相時應取得申請准許，且於執勤當時亦應開啟警
    示燈使駕駛人得預知警告並遵守行車規定，爰依法聲明異議
    云云。
四、經查：
  (一)本件異議人即受處分人甲○○於97年1 月8 日凌晨1 時28分
    許，駕駛車牌號碼7K-0293 號自用小客車，由南向北行經限
    速50公里之臺北市○○○路○ 段，以時速69公里之速度超速
    行駛，經臺北市政府警察局大同分局以科學儀器自動測速採
    證之照片逕行舉發之事實，為異議人所不爭執，復有採證照
    片1 張、臺北市政府警察局北市警交大字第A00000000 號舉
    發違反道路交通管理事件通知單1 紙在卷足憑，則異議人有
    於前揭時、地駕車超速違規之事實，洵堪認定。
  (二)異議人先是質以本案件發生之路段為快速公路，且測速地點
    與警示標誌僅相距100 公尺，本件舉發不適法，又員警使用
    測速照相應取得申請准許，並於執勤時開啟警示燈使駕駛人
    預知警告並遵守行車規定云云。惟查：
  1.按快速公路係指除高速公路外，其出入口完全或部分控制，
    中央分隔雙向行駛，除起迄點外，並與主要道路立體相交、
    次要道路得平面相交，專供汽車行駛之公路，汽車行駛高速
    公路及快速公路，應依速限標誌指示。高速公路及快速公路
    交通管制規則第2 條第1 項第2 款及第5 條前段分別定有明
    文。是以，不論本案發生之路段是否為快速公路，汽車駕駛
    人均應依速限標誌指示行進，合先敘明。異議人抗辯測速地
    點與警示標誌相距100 公尺不合法律規定，衡諸道路交通管
    理處罰條例第7 條之2 第3 項條文（異議意旨誤載為第3款
    ）之立法意旨，其警告標誌之設置應係為預促駕駛人注意減
    速，避免因速限或警示標誌距離舉發地點過短，使駕駛人反
    應不及而無從依速限行駛所由設，以期駕駛人在避免受罰之
    心理下，達到依行車速限駕駛進而維護行車安全之最大效益
    ，尚非謂如有舉發機關違反上開規定，駕駛人超速行駛之違
    規行為即應不罰，應甚明確；又環河北路除民生西路以南高
    架路段及北往南方向平面道路因靠近堤防無其他巷道進出，
    且車種單純（該路段禁行機車）屬快速道路（速限）60公里
    外，其餘路段位屬市區交通密集區域，汽機車混流且鄰近路
    段巷、弄交岔口多，為避免車行速度過快影響安全，該段段
    速限為50公里／小時，並於民生西路口、民族西路口、迪化
    污水處理廠跨堤天橋前、敦煌路口等多處皆掛有「最高速限
    50公里」標誌，告知駕駛人路段行車速限，駕駛人應依標誌
    所示之速限行駛等情，亦有台北市交通管制工程處97年5 月
    30日北市交工設字第09732408800 號函在卷可憑，足認異議
    人違規超速之地點為速限50公里之一般市區道路無訛，異議
    人前揭辯解，尚乏所據，自難憑採。
  2.至異議人辯稱員警使用測速照相應取得申請准許，並於執勤
    時開啟警示燈使駕駛人預知警告並遵守行車規定。惟依前揭
    道路交通管理處罰條例第7 條之2 第1 項第7 款規定，員警
    本有以拍照取證逕行舉發違規行為之法源依據，異議人質以
    員警使用測速照相應申請准許，及員警應於執勤時開啟警示
    燈，容有違誤。又本件舉發經過，已據臺北市政府警察局大
    同分局以97年2 月13日以北市警同分交字第09731982300 號
    函覆稱：「本案測速地點前方100 公尺前在環河北路與涼州
    街口往北方向設有『常有測速照相，請依速限行駛』警告標
    語，且環河北路與民生西路路面亦劃設有速限『50』字樣標
    線，提醒駕駛人注意」等語明確，有該函文附卷可稽。本案
    舉發地點環河北路與涼州街口往北方向設有警告標誌，以及
    地面劃設有限速標線等情，已足以促請駕駛人注意不得超速
    行駛，而駕駛人駕車本即應依速限管制之規定，謹慎駕車，
    以維行車安全及避免危險發生，且交通主管機關為加強交通
    管理，維護交通秩序，確保交通安全，除廣為宣導交通安全
    教育外，對違規之駕駛人、用路人並予以採證舉發處罰，以
    促使恪遵交通法令，其理自明。異議人徒以前開情詞任意指
    摘，殊無可採。
五、綜上所述，異議人駕駛上開汽車，於上開時、地，行車速度
    確有超過規定之最高時速未滿20公里之違規事實，堪以認定
    。原處分機關認異議人有上開違規事實而予裁罰固非無見，
    惟異議人自承為上揭時地違規之汽車駕駛人，原處分機關未
    依道路交通管理處罰條例第63條第1 項第1 款記違規點數1
    點，尚有未當。從而，本件異議雖無理由，惟原處分既經異
    議且有上述違法之處，自應予撤銷，另依道路交通管理處罰
    條例第40條、第63條第1 項第1 款及違反道路交通管理事件
    統一裁罰基準表之規定裁定如主文第2 項所示之裁罰。
六、據上論斷，應依道路交通案件處理辦法第20條前段，裁定如
    主文。
中    華    民    國    97    年    6     月    11    日
                  交通法庭法  官    許永煌
以上正本證明與原本無異。
如不服本裁定應於裁定送達後5 日內向本院提出抗告狀。
                          書記官    陳淑琪
中    華    民    國    97    年    6     月    11    日


司法院資訊處製作；財團法人民間司法改革基金會備份。
